臺灣士林地方法院刑事判決　　　　　　　 96年度易字第172號
公　訴　人　臺灣士林地方法院檢察署檢察官
被　　　告　丁　○
上列被告因傷害案件，經檢察官聲請以簡易判決處刑（95年度調
偵字第206 號），本院士林簡易庭認為不宜以簡易判決處刑，移
由本院依通常程序審理，並判決如下：
    主  文
丁○傷害人之身體，處拘役伍拾日，如易科罰金，以銀元佰元
即新臺幣玖佰元折算壹日，減為拘役貳拾伍日，如易科罰金，以
銀元佰元即新臺幣玖佰元折算壹日。
    事  實
一、丁○與甲○○係鄰居，相處不睦。丁○聽其父親丙○○述說
    甲○○不是，乃心生不滿，於民國94年7 月30日18時許，在
    臺北縣汐止市○○街342 號前，見甲○○正與乙○○聊天，
    上前與甲○○理論，進而發生爭執，丁○竟基於普通傷害之
    犯意，徒手出拳毆打甲○○左臉部位，致甲○○受有左臉撕
    裂傷、左眼視網膜剝離之傷害（嗣已痊瘉）。
二、案經甲○○訴由臺北縣政府警察局汐止分局報告臺灣士林地
    方法院檢察署檢察官偵查聲請以簡易判決處刑。
    理  由
壹、證據能力部分：
一、按被告以外之人於審判外之言詞或書面陳述，除法律有規定
    者外，不得作為證據，刑事訴訟法第159 條第1 項定有明文
    。本件甲○○、王天來、丙○○於警詢及偵訊時之陳述、乙○○於偵訊時之陳述，均屬被告以外之人在審判外所為之言
    詞陳述，且被告不同意以之為證據（見本院卷第27頁），又
    查無法律規定得為證據之情形，依法不得為證據。
二、又按除顯有不可信之情況外，從事業務之人於業務上或通常
    業務過程所須製作之紀錄文書、證明文書得為證據，刑事訴
    訟法第159 條之4 第2 款定有明文。本件臺北市立聯合醫院
    忠孝院區驗傷診斷書、國立臺灣大學醫學院附設醫院診斷證
    明書，乃從事醫療業務之醫師，據其業務上過程所製作之病
    歷紀錄製作而成之證明文書，依照前開說明，得作為證據。
貳、實體認定部分：
一、訊據被告丁○雖不否認於前揭時、地出手毆打告訴人甲○○
    左臉部分，惟否認告訴人左眼視網膜剝離係遭其毆打造成，
    辯稱：告訴人本有很嚴重的近視，且案發時告訴人之父王天
    來在場，可能是王天來打到告訴人云云。
二、經查被告丁○於前揭時、地出拳毆打甲○○，造成甲○○受
    有左臉撕裂傷及左眼視網膜剝離之傷害等情，業據證人甲○○於本院審理時證述綦詳（見本院卷第45至47頁），並與證
    人乙○○於本院審理時之證述（見本院卷第42至44頁）、證
    人丙○○於本院審理時之證述（見本院卷第48至51頁），互
    核大致相符，另有臺北市立聯合醫院忠孝院區驗傷診斷書（
    見偵卷第18頁）、國立臺灣大學醫學院附設醫院診斷證明書
    （偵卷第17頁）、國立臺灣大學醫學院附設醫院96年6 月26
    日校附醫秘字第0960002024號函足資佐證（見本院卷第31頁
    ），被告復坦承毆打告訴人甲○○左臉，前揭事實，已堪認
    定。
三、被告丁○雖辯稱：告訴人甲○○近視很重，所受左眼視網膜
    剝離，非伊毆打造成云云。然查：
    (一)眼睛乃脆弱之器官，其受傷非必直接毆擊始能造成，倘毆
      打眼睛附近，眼球受到擠壓，仍非不能造成眼睛受傷，先
      予敘明。
    (二)本件被告自承毆打告訴人左臉，與告訴人受傷之部位相符
      ，且證人乙○○於本院審理時證稱：伊與告訴人聊天時，
      告訴人眼睛正常，後來告訴人與被告拉扯，有看到告訴人
      眼睛流血等語（見本院卷第43頁），足認被告確係毆打告
      訴人左臉眼睛附近無訛，而依照前開說明，此毆打之行為
      ，不必直接毆擊左眼，亦能造成眼睛受傷害。
    (三)被告毆打告訴人左臉之時間為94年7 月30日18時許，而前
      開臺北市立聯合醫院驗傷診斷書上所載告訴人接受檢驗日
      期則為94年7 月30日19時7 分，距案發時間不到2 個小時
      ，檢出告訴人左眼受傷，而經本院函請國立臺灣大學醫學
      院附設醫院鑑定，亦認告訴人所受之左眼視網膜剝離係新
      傷，足證告訴人左眼視網膜剝離之傷害應係遭被告毆打所
      致，被告辯稱告訴人左眼傷害非其造成，應非可採。
四、又證人乙○○於本院審理時雖就告訴人究係左眼或右眼受傷
    ，無法清楚證述，並曾以右手指其右眼表達告訴人受傷之處
    ，而與其先前於偵訊時所述存有齟齬。然查左右乃相對概念
    ，主客易位，則左右相反。證人乙○○觀看他人，因鏡射效
    果，加上歷時已久，憑記憶證述，致左右易位，應屬常情，
    自難以其偵查中之證述彈劾動搖其於本院關於「被告毆打告
    訴人致眼睛附近，造成告訴人流血」等主要內容之可信度。
五、綜上所述，本件事證明確，被告所辯並非可採，其犯行堪予
    認定，應依法論科。
六、核被告所為，係犯刑法第277 條第1 項之普通傷害罪。按行
    為後法律有變更者，適用行為時之法律。但行為後之法律有
    利於行為人者，適用最有利於行為人之法律，刑法第2 條第
    1 項定有明文，此為「從舊從輕」之比較。本件據以處刑之
    刑法第277 條第1 項罰金刑部分，於被告行為時，95年7 月
    1 日修正施行前刑法（以下簡稱修正前刑法）第33條第5 款
    規定：「罰金：1 元以上。」惟修正後規定：「罰金：新台
    幣1 千元以上，以百元計算之。」比較修正前後規定，罰金
    之最低額，修正前為銀元1 元即新臺幣3 元，修正後則為1
    千元，以修正前之規定，有利於被告，應適用修正前刑法第
    33條之規定。爰審酌被告與告訴人隔鄰而居，相處不睦，竟
    為細故相互拉扯，被告並徒手毆傷告訴人，致告訴人受有如
    事實欄所載之傷害，犯罪後坦承出手毆打，雖對告訴人受傷
    之情形存有爭執，且因和解金額相差過大，無法達成和解賠
    償共識，致未和解，但犯罪後態度尚稱良好，併其生活狀況
    、品行、智識程度，檢察官求處有期5 月，稍嫌過重等一切
    情狀，量處如主文所示之刑。
七、被告行為時，修正前刑法第41條第1 項前段規定：「犯最重
    本刑為5 年以下有期徒刑以下之刑之罪，而受6 個月以下有
    期徒刑或拘役之宣告，因身體、教育、職業、家庭之關係或
    其他正當事由，執行顯有困難者，得以1 元以上3 元以下折
    算1 日，易科罰金。」又被告行為時之易科罰金折算標準，
    95年7 月1 日修正施行前罰金罰鍰提高標準條例第2 條規定
    ，就其原定數額提高為100 倍折算1 日，則本件被告行為時
    之易科罰金折算標準，應以銀元100 元以上300 元以下折算
    1 日，經折算為新臺幣後，應以新臺幣300 元以上900 元以
    下折算1 日。惟修正後刑法第41條第1 項前段則規定：「犯
    最重本刑為5 年以下有期徒刑以下之刑之罪，而受6 個月以
    下有期徒刑或拘役之宣告者，得以新臺幣1 千元、2 千元或
    3 千元折算1 日，易科罰金。」比較修正前後之易科罰金折
    算標準，以修正前刑法之規定，較有利於被告。本件自應依
    修正前刑法第41條第1 項前段、95年7 月1 日修正施行前罰
    金罰鍰提高標準條例第2 條規定，諭知易科罰金之折算標準
    。
八、被告犯罪係在96年4 月24日以前，經宣告拘役刑，爰依中華
    民國96年罪犯減刑條例第2 條第1 項第3 款規定，減刑如主
    文所示，並依前揭標準諭知易科罰金。
九、末按95年7 月1 日起刑法經修正施行，在此之前，刑法分則
    編有關罰金刑之貨幣單位係銀元；且依刑法分則編應處罰金
    者，應適用罰金罰鍰提高標準條例第1 條之規定；亦即應按
    各該具體條文制定或修正之時間先後，定其提高之倍數。而
    被告後，刑法施行法增訂第1 條之1 ，於95年6 月14日經總
    統公布，並自同年7 月1 日起施行；該條規定：「中華民國
    94年1 月7 日刑法修正施行後，刑法分則編所定罰金之貨幣
    單位為新臺幣。94年1 月7 日刑法修正時，刑法分則編未修
    正之條文定有罰金者，自94年1 月7 日刑法修正施行後，就
    其所定數額提高為30倍。但72年6 月26日至94年1 月7 日新
    增或修正之條文，就其所定數額提高為3 倍」。亦即自95
    年7 月1 日起，刑法分則編所定罰金之貨幣單位，由原來之
    銀元改為新臺幣；且94年1 月7 日刑法修正時，刑法分則編
    未修正之條文定有罰金者，自95年7 月1 日起，有關罰金之
    數額提高為30倍。本案被告所犯刑法第277 條第1 項之罪，
    該罪自24年7 月1 日施行後即未再修正，依增訂刑法施行法
    第1 條之1 之規定，其罰金以新台幣為單位，數額應提高30
    倍。此與增訂前之罰金以銀元為單位，且適用罰金罰鍰提高
    標準條例第1 條前段之結果應提高10倍，而新台幣與銀元之
    比例為1 ：3 ，換算結果亦為30倍者，並無不同。亦即增訂
    刑法施行法第1 條之1 之意旨，僅在使刑法規範之罰金刑之
    貨幣單位，一律改為新台幣，並使增訂前後有關罰金刑提高
    之倍數一致，對被告而言，並無有利、不利之比較適用之問
    題，且此增訂之規定應屬罰金罰鍰提高標準條例第1 條但書
    之情形，當無同條前段規定之適用，自應逕行適用刑法施行
    法第1 條之1 之規定，附此敘明。
據上論斷，應依刑事訴訟法第452 條、第299 條第1 項前段，刑
法第2 條第1 項前段、第277 條第1 項、修正前刑法第41條第1
項前段，95年7 月1 日修正施行前罰金罰鍰提高標準條例第2 條
，現行法規所定貨幣單位折算新臺幣條例第2 條，中華民國96年
罪犯減刑條例第2 條第1 項第3 款、第7 條第1 項、第2 項、第
9 條，刑法施行法第1 條之1 第1 項、第2 項前段，判決如主文
。
本案經檢察官黃德松到庭執行職務。
中　　華　　民　　國　　96　　年　　8 　　月　　1 　　日
                  刑事第五庭審判長法  官  周政達
                                  法  官  楊迺伶
                                  法  官  周群翔
以上正本證明與原本無異。
如不服本判決，應於判決送達後10日內，向本院提出上訴狀。
                                  書記官  劉育君
中　　華　　民　　國　　96　　年　　8 　　月　　1 　　日
附錄本案論罪科刑法條全文：
中華民國刑法第277條
傷害人之身體或健康者，處3 年以下有期徒刑、拘役或1 千元以
下罰金。
犯前項之罪因而致人於死者，處無期徒刑或7 年以上有期徒刑；
致重傷者，處3 年以上10年以下有期徒刑。
